【裁判字號】    99,消債更,299
【裁判日期】    991231
【裁判案由】    更生事件
【裁判全文】
臺灣板橋地方法院民事裁定           99年度消債更字第299號
聲  請  人  林雅梅
代  理  人  張金盛律師
上列當事人因消費者債務清理事件聲請更生及保全處分，本院裁
定如下：
    主  文
聲請人林雅梅自中華民國100 年1 月3 日下午4 時起開始更生程
式。
命司法事務官進行本件更生程式。
    理  由
一、按法院開始更生程式之裁定，應載明其年、月、日、時，並
    即時發生效力。次按法院裁定開始更生或清算程式後，得命
    司法事務官進行更生或清算程式，必要時得選任律師、會計
    師或其他適當之自然人或法人為監督人或管理人，消費者債
    務清理條例第45條第1 項、第16條第1 項定有明文。
二、本件聲請意旨略以：聲請人因有不能清償債務之情事，目前
    債務總金額為新臺幣（下同）1,944,929 元，於消費者債務
    清理條例施行後，曾提出債權人清冊，以書面向最大債權金
    融機構即萬泰商業銀行股份有限公司（下稱萬泰銀行）請求
    共同協商債務清償方案。該銀行提出自民國95年11月起，分
    80 期 ，利率4 ％，每月還款18,891元之協商方案。惟於繳
    款期間配偶失聯，聲請人與配偶目前形成分居狀態，尚須獨
    自扶養一子，所有扶養責任均落聲請人身上，聲請人不得以
    只能毀諾，實有不可歸責於債務人之事由，致履行顯有重大
    困難之情形，爰請求裁定准予更生云云。
三、經查：
  (一)聲請人於消費者債務清理條例施行前，曾依照中華民國銀行
    公會會員辦理消費金融案件無擔保債務協商機制，先於95年
    10月12日向最大債權銀行萬泰商業銀行股份有限公司聲請協
    商，並約定自95年11月起，分80期，利率4 ％，且每月10日
    以18,891元，依各債權金額比例清償各項債務，至全部清償
    為止。惟債務人自95年11月起至97年6 月6 日止，僅繳款17
    期後即毀諾等情，此有萬泰銀行提出之陳報狀1 份、協議書
    影本1 紙、無擔保債務還款計劃影本1 紙、債務人協商期間
    繳款記錄1 紙、消費金融案件無擔保債務協商申請書影本1
    紙、申請人財務資料表影本1 紙等件在卷可憑，且觀諸債務
    人提出之財團法人金融聯合徵信中心債權人清冊中「是否曾
    參與銀行公會債務協商」欄註記「Ｙ」一節亦明。準此，本
    件債務人依上開協商機制與最大債權金融機構協商成立後，
    再向本院聲請更生，尚須符合「不可歸責於己之事由致履行
    顯有重大困難」之法定要件，方為適法。
  (二)就聲請人本人之必要基本生活支出部份，聲請人並未提出全
    部憑證以資證明，無從審酌是否均屬必要基本生活之費用，
    此部份因消費者債務清理條例之立法目的，係為使不幸陷入
    經濟困境之人得以清理債務、重建生活，並在清理過程中能
    保有符合人性尊嚴之最低基本生活，而非維持債務人過去慣
    常之寬逸生活，是於評估債務人是否有不能清償或履行原協
    商方案是否顯有重大困難時，並非由聲請人任意主張其基本
    生活費用之數額，否則將造成揮霍度以致清償能力降低，反
    而易使更生程序無從進行，因此本院認應以行政院主計處公
    佈之99年度臺北縣每人每月最低生活費用為10,792元計算始
    為合理，且此該最低生活費用即包括食、衣、住、行等費用
    在內，作為計算聲請人之資產是否有清償本件債務之能力。
    聲請人既負債大於資產，本應較一般人更節約支出，節省開
    銷。因之，應以上開10,792元作為聲請人每月必要基本生活
    支出之金額。至於扶養費部分，依國稅局扶養免稅額計算，
    即係以每人每月為6,417 元為計算基準，合先敘明。
  (三)依聲請人勞工保險保險被保險人投保資料表明細，聲請人自
    96年7 月13日起至98年3 月13日起任職於屋瓦有限公司，其
    配偶並擔任該公司之代表人，惟依經濟部商工登記資料查詢
    明細可知該公司已於97年10月8 日命令解散，是以聲請人是
    否領有其薪資即有疑義，況依聲請人陳報97年度綜合所得稅
    各類所得資料清單所示，聲請人任職於航麟有限公司年收入
    所得276,000 元，以聲請人97年每月平均薪資約為23,000元
    計算，扣除每月必要生活費用，顯不足以按月清償協商還款
    18,891元甚明。是聲請人協商時之收入確具有收入減少而不
    能清償協商款或清償有困難協商款之事實。則聲請人主張因
    有不可歸責於己之事由，致履行原協商條件有重大困難，應
    堪採信。
四、綜上所述，本件聲請人為一般消費者，其有無法清償債務之
    虞情事，無法依協議履行亦不可歸責於聲請人，又所負無擔
    保或無優先權之債務，並未逾1200萬元，且未經法院裁定開
    始清算程序或宣告破產，復查無消費者債務清理條例第6 條
    第3 項、第8 條或第46條各款所定駁回更生聲請之事由存在
    ，則聲請人聲請更生，應屬有據，自應准許。
五、另本件更生聲請既經准許，已無為保全處分之必要，是聲請
    人所為保全處分之聲請即不予審究。至於聲請人應於更生程
    序開始後，由債權人會議可決或由法院裁定認可其更生方案
    後方能實行，倘未能經債權會議可決或經法院裁定認可，則
    依消費者債務清理條例第61條規定，應續行清算程序，故本
    件聲請人仍應提出足以為債權人接受或經法院認為公允之更
    生方案以供採擇，附此敘明。
中    華    民    國    99    年    12    月    31    日
                    民事第二庭  法  官  連育群
上為正本係照原本作成。
本裁定不得抗告
本裁定已於    年  月    日下午  時公告
中    華    民    國    99    年    12    月    31    日
                                書記官  溫婷雅

司法院資訊處製作；財團法人民間司法改革基金會備份。
